【裁判字號】    96,易,2648
【裁判日期】    970715
【裁判案由】    詐欺
【裁判全文】
臺灣板橋地方法院刑事判決              96年度易字第2648號
聲  請  人  臺灣板橋地方法院檢察署檢察官
被      告  丙○○
                    服役單位：.
上列被告因詐欺案件，經檢察官聲請以簡易判決處刑（96年度偵
字第6700號），本院認不宜以簡易判決處刑，改依通常程序審理
，判決如下：
    主    文
丙○○幫助意圖為自己不法之所有，以詐術使人將本人之物交付
，處拘役拾日，如易科罰金，以新臺幣壹仟元折算壹日，減為
拘役壹拾伍日，如易科罰金，以新臺幣壹仟元折算壹日。緩刑貳
年。
    事    實
一、丙○○雖得預見提供金融機構帳戶之金融卡、密碼資料與不
    明人士使用，足以幫助他人提領獲取詐欺犯罪所得，竟仍基
    於幫助詐欺之不確定故意，於民國96年1 月12日上午10時30
    分許，在臺北縣泰山鄉○○路、明志路口之某便利商店旁與
    綽號「阿強」之甲○○見面後，一同至國泰世華商業銀行三
    重分行，將其當場申請補辦國泰世華商業銀行松江分行帳戶
    000000000000號（下稱本案國泰世華銀行帳戶）之金融卡、
    密碼資料，交付與甲○○（甲○○所為幫助詐欺犯行，另經
    本院以96年度簡字第8224號判決確定），而可供其或轉手之
    不明人士作為詐欺取財收受款項之工具使用。嗣即有不詳成
    年人意圖為自己不法所有，在雅虎奇摩拍賣網站上佯以刊登
    拍賣「FUJIFILM FinePix Z5 600 萬超薄時尚數位相機」之
    不實訊息，供不特定人競標購買，致乙○○陷於錯誤下標購
    得，並因而於96年1 月15日下午1 時11分許，依指示轉帳匯
    款新臺幣（下同）9,040 元至本案國泰世華銀行帳戶內。嗣
    因乙○○遲未收到標得之前開物品，方知受騙報警處理，惟
    前開款項已遭不明人士持金融卡提領殆盡。
二、案經臺北縣政府警察局三重分局報請臺灣板橋地方法院檢察
    署檢察官偵查後聲請簡易判決處刑。
    理    由
一、本案以下認定事實所引用之證據，檢察官、被告丙○○均未
    曾就證據能力表示異議，而各該證據依刑事訴訟法規定，經
    核亦無不具證據能力之情事，故本院認均得作為認定被告有
    罪之依據，合先敘明。
二、訊據被告丙○○固坦承伊於前揭時地將申請補辦本案國泰世
    華銀行帳戶之金融卡、密碼資料，交付與綽號「阿強」之成
    年男子，案發後始循線查知「阿強」即為甲○○等情不諱，
    然矢口否認有何幫助詐欺犯行，辯稱：伊不知道本案帳戶資
    料是要被拿去作詐欺使用，伊辦好提款卡的時候，對方就跟
    伊強取，說隔天上班，當時伊沒有社會經驗就當真，並無幫
    助詐欺之犯意云云。經查：
（一）被害人乙○○經不明人士以前揭手法詐騙，致陷於錯誤因
      而匯款至本案國泰世華銀行帳戶等情，業據證人乙○○於
      警詢時證述綦詳，並有雅虎奇摩網站拍賣訊息資料12紙、
      中華郵政WEB ATM 交易明細查詢資料1 份、國泰世華商業
      銀行松江分行96年5 月14日函附開戶及交易明細資料1 份
      在卷可稽，已足以認定與事實相符。
（二）被告雖以前詞置辯，然被告於96年1 月18日警詢時，即已
      供稱：「阿強」請新進人員提供帳戶號碼以便公司對帳，
      所以我便將該金融卡拿給「阿強」，於17日接獲銀行通知
      本案帳戶金融卡被撿到是否需掛失，所以我就順勢向銀行
      以電話掛失等情在卷，未見「阿強」即甲○○有何強行取
      走金融卡之舉，而若甲○○當時確有違反被告意願之情，
      則被告在後續遲未獲知可上班的情況下，何以未主動申請
      掛失金融卡？足見被告事後改稱「阿強」有強取其金融卡
      云云，已難以盡信。又金融帳戶係作為開戶者個人財產保
      管之用，與帳戶之金融卡、密碼相結合，其專屬性、私密
      性甚高，除非本人或與本人具密切之關係者，難認有何正
      當理由可自由流通使用該金融卡、密碼，縱有特殊情況偶
      有將金融卡、密碼交付他人之需，亦必深入瞭解其用途後
      再行提供使用為是，故倘被告原本係欲合法應徵正當工作
      ，自當詳細查明相關公司名稱、工作條件及地點後始願應
      徵，何以會在對該公司及應徵人員（「阿強」為甲○○係
      被告案發後始循線查知者）之基本資料皆不清楚之情況下
      ，即先行交付本應專屬個人使用之金融帳戶資料？就此參
      諸被告所提出當時所見報紙分類廣告所載（見本院易字卷
      第41頁），所謂長短期工讀生竟可日領高達5 千元，亦可
      見被告當時當已預見應徵之工作絕非合法。再如被告於本
      院審理時所辯：對方稱帳戶係供作當鋪收款對帳使用者為
      真，則該帳戶之存摺、印章既均仍由被告本人保管使用，
      對方將如何防範被告私自使用存摺、印章盜領經手之客戶
      款項？另依被告所提出通聯紀錄資料顯示（見本院易字卷
      第43頁），其於96年1 月12日交付金融卡後，直至同年月
      18日尚仍有與「阿強」等人進行通話，然本案帳戶卻於同
      年月16日、同年月17日仍繼續有入款提領紀錄（見本院簡
      字卷第17頁），倘非當時被告確已同意「阿強」等人任意
      利用本案帳戶入款，則該不明詐騙正犯既存有遭被告以存
      摺補登發覺有不法情事加以檢舉，或因被害人乙○○報案
      進而自被告處循線查獲之風險，焉可能仍使用該帳戶金融
      卡對外詐騙領款？是被告所辯在在有違常理，難以採信。
      被告既將其帳戶金融卡交付與當時真實姓名仍不詳之「阿
      強」供其無條件對外使用，而近年罪犯利用他人金融帳戶
      作為詐欺犯罪之得款帳戶情形，廣為社會媒體報導，已為
      社會大眾所周知，且現今我國金融機構對國人申請帳戶，
      並無特別之資格限制，若無違法之目的，並無取得他人帳
      戶使用之必要，被告於檢察官訊問時，復自承以前應徵過
      3 份工讀等情在卷，尚非毫無社會經驗智識之成年人，是
      被告將本案帳戶金融卡含密碼交付與不明人士使用，足認
      其具有容任幫助他人對外詐欺取財之未必故意甚明。
（三）綜上所述，被告所辯顯屬畏罪卸責之詞，尚非可採。本案
      事證明確，被告犯行洵堪認定。
三、按刑法上之幫助犯，係對於犯罪與正犯有共同之認識，而以
    幫助之意思，對於正犯資以助力，而未參與實施犯罪之行為
    者而言（最高法院75年度台上字第1509號、88年度台上字第
    1270號判決參照）。是以，如未參與實施犯罪構成要件之行
    為，且係出於幫助之意思提供助力，即屬幫助犯，而非共同
    正犯。查被告丙○○依卷內積極證據資料僅提供本案國泰世
    華銀行帳戶資料與甲○○，嗣應係另由不明人士對被害人乙○○實施詐騙行為，致使被害人陷於錯誤，因而匯款至被告
    所提供之帳戶內，是被告所為顯係參與詐欺罪構成要件以外
    之行為，且在無證據證明被告係以正犯而非以幫助犯之犯意
    參與犯罪之情形下，應認其所為係幫助犯而非正犯行為。核
    被告所為，係犯刑法第30條第1 項前段、第339 條第1 項之
    幫助詐欺取財罪。被告幫助他人遂行詐欺取財犯行，為幫助
    犯，爰依刑法第30條第2 項之規定，按正犯之刑減輕其刑。
    爰審酌被告提供本案帳戶資料與詐騙罪犯使用，助長詐騙財
    產犯罪之風氣，造成無辜民眾受騙而受有金錢損失，實為當
    今社會詐財事件發生之根源，擾亂金融交易往來秩序，且亦
    因被告提供個人帳戶，致使執法人員難以追查該不明人士之
    真實身分，兼衡其犯罪動機、手段及犯後態度等一切情狀，
    量處如主文所示之宣告刑，並因本案犯罪時間係在96年4 月
    24日以前，且符合中華民國96年罪犯減刑條例規定之減刑要
    件，應減其刑期二分之一，及均諭知如易科罰金之折算標準
    。查被告前未曾因故意犯罪受有期徒刑以上刑之宣告，有臺
    灣高等法院被告前案紀錄表1 份附卷可憑，而被告於犯後已
    委請友人李建坤循線會同警方查獲甲○○，有本院96年度簡
    字第8224號判決書1 份在卷可參，足見其尚有悔意，是被告
    因一時失慮罹此刑責，經此偵審教訓後，應無再犯之虞，本
    院因認所宣告之刑，以暫不執行為適當，爰依刑法第74條第
    1 項第1 款規定，併予宣告緩刑2 年，以勵自新。至被告所
    提供交付本案國泰世華銀行帳戶之金融卡並未扣案，遍查卷
    內亦無證據可資認定仍現實存在，且該帳戶既已經警方通報
    列為警示帳戶，當無可能再用以對外詐騙得款致危害他人，
    而前開金融卡經核復非屬違禁物或本院應義務沒收之物，故
    爰不併予宣告沒收，末此敘明。
據上論斷，應依刑事訴訟法第452 條、第299 條第1 項前段，刑
法第30條、第339 條第1 項、第41條第1 項前段、第74條第1 項
第1 款，刑法施行法第1 條之1 ，中華民國96年罪犯減刑條例第
2 條第1 項第3 款、第7 條、第9 條，判決如主文。
本案經檢察官顏世翠到庭執行職務。
中    華    民    國    97    年    7     月    15    日
                刑事第十五庭  審判長法  官  陳 鴻 清
                                    法  官  劉 安 榕
                                    法  官  張 兆 光
上列正本證明與原本無異。
如不服本判決，應於判決送達後10日內敘明上訴理由，向本院提
出上訴狀 (應附繕本)，上訴於臺灣高等法院。
                                    書記官  曹 秋 冬
中    華    民    國    97    年    7     月    16    日
附錄本案論罪科刑法條：
刑法第339 條
意圖為自己或第三人不法之所有，以詐術使人將本人或第三人之
物交付者，處5 年以下有期徒刑、拘役或科或併科1,000 元以下
罰金。
以前項方法得財產上不法之利益或使第三人得之者，亦同。
前2 項之未遂犯罰之。


司法院資訊處製作；財團法人民間司法改革基金會備份。
